臺灣花蓮地方法院刑事判決　　　　　　　　　　　　　九十三年度訴字第一九號
　　公　訴　人　臺灣花蓮地方法院檢察署檢察官
　　被　　　告　己○○
　　指定辯護人　本院公設辯護人 甲○
右列被告因違反槍砲彈藥刀械管制條例案件，經檢察官提起公訴（九十三年度偵緝字
第一四一號），本院判決如左：
    主  文
己○○未經許可，持有手槍，處有期徒刑貳年陸月，併科罰金新臺幣伍萬元，罰金如
易服勞役，以新臺幣玖佰元即銀元佰元折算壹日。扣案之奧地利ＦＥＧ廠製造Ｐ九
型口徑九ＭＭ制式半自動手槍壹支（槍枝管制編號0000000000號，含彈匣
壹個）沒收。
    事  實
一、己○○（涉嫌傷害部分，業經檢察官不另為不起訴處分）前曾於民國九十一年間
    犯偽造貨幣罪，經法院判處有期徒刑二年，緩刑五年，於九十二年五月二十九日
    確定。緩刑期間猶不知悔改，未經中央主管機關之許可，竟夥同綽號「小胖」之
    張竣翔（於九十二年一月間死亡）於九十一年八月間某日，在花蓮縣花蓮市美崙
    山某處，向不詳姓名年籍之成年男子，購買具殺傷力之匈牙利ＦＥＧ廠製造Ｐ九
    型口徑九ＭＭ制式半自動手槍一支（槍枝管制編號0000000000號、含
    彈匣一個）及制式子彈二顆及改造子彈三顆。在之後的某日，並一同將上開槍彈
    藏匿埋於花蓮市美崙山中正公園某處樹林裡。嗣於九十二年七月二十二日凌晨一
    時許，適己○○與綽號「阿文」、「阿峰」之不詳姓名年籍之男子及乙○○四人
    ，行經花蓮縣花蓮市○○路「中國城遊樂場」前，突遭丁○○夥同不知名人士約
    十餘人埋伏圍毆，雙方相互揚言邀約改在花蓮市○○○街「那魯灣飯店」旁巷內
    談判。己○○心有不甘，於同日凌晨三時許，遂前往前開藏放槍枝之地點，取出
    上開制式手槍及子彈五顆，與不知情之綽號「阿文」、「阿峰」男子及乙○○等
    人在其花蓮縣吉安鄉○○路○段一九０號四樓租屋處會合後，分持木棒及鐵棒共
    同依約前往談判地點。於同日凌晨四時三十分許，雙方因一時言語不合又進而發
    生械鬥，乙○○在混亂中追打丁○○，丁○○見狀逃入花蓮市○○○街一一二號
    天蓮企業社屋內，乙○○進入該屋內，反遭丁○○持刀砍傷，己○○見狀旋即取
    出上述槍枝，朝丁○○左大腿部射擊一槍（子彈為改造子彈），並將乙○○拉往
    屋外，己○○再持槍朝屋內連續擊發二槍（子彈均為改造子彈，其中一顆子彈未
    被尋獲），分別擊中天蓮企業社及鄰房一百十八號大門玻璃後駕車逃逸。事後己○○自知法網難逃，乃於九十二年七月二十三日凌晨一時許，持上開手槍一支（
    含彈匣一個）及制式子彈二顆，其於犯罪未被偵查機關發覺前，主動向花蓮縣警
    察局花蓮分局刑事組警員自首犯行，並表明願意接受裁判。嗣警方在上開天蓮企
    業社附近及丁○○身上起出已擊發之改造彈頭及彈殼各二顆。
二、案經己○○自首及花蓮縣警察局花蓮分局報請臺灣花蓮地方法院檢察署檢察官偵
    查起訴。
    理  由
一、右開事實，業據被告己○○於警訊時及偵查中及本院審理中坦承不諱，核與證人
    歐淳友、邱欽祥、邱銍棠、乙○○、丁○○於警訊時證述情節大致相符，並有刑
    案之現場測繪圖、照片四十六幀在卷可參，且有上開手槍、子彈及彈殼扣案可證
    。又扣案槍彈送請內政部警政署刑事警察局鑑驗結果：「認係匈牙利ＦＥＧ廠製
    造Ｐ九型口徑九ＭＭ（9X19MM）之制式半自動手槍（槍枝管制編號000000
    0000號），槍號為『九四五七七』，槍管內具陸條右旋來復線，機械性能良
    好（可擊發口徑九ｍｍ制式子彈），認具殺傷力；送鑑彈頭二顆：一顆，認係擊
    發之口徑九ＭＭ銅包衣彈頭，其上具六條右旋來復線；一顆，認係彈頭之銅包衣
    碎片，因其上來復線遭刮擦、磨損，無法比對；送鑑彈殼二顆，認均係已擊發之
    土造金屬彈殼；送鑑制式子彈二顆，認均係口徑九ＭＭ（9X19MM，均經試射）制
    式子彈，認均具殺傷力；送鑑比對結果：彈頭二顆，其中一顆，經與送鑑制式手
    槍（槍枝管制編號0000000000號）試射彈頭比對結果，其來復線特徵
    紋痕相符，認係由該槍枝所擊發。送鑑彈殼二顆，經與送鑑制式手槍（槍枝管制
    編號0000000000號）試射彈頭比對結果，其彈底特徵紋痕相符，認均
    係由該槍枝所擊發，有該局九十二年十月二十日刑鑑字第０九二０一四六三二三
    號鑑驗通知書一紙存卷足憑，被告雖於本院審理時改稱：該槍彈均是張竣翔所購
    ，其僅有在日後曾在張竣翔的住處或車上，為張竣翔保養過上開槍彈，隨後並陪
    同藏匿云云，然查，被告於對槍彈的來源乙節，於偵查中即供承：「是一位綽號
    叫小胖的人和我一起去美崙山向不詳姓名之男子買的。」（見九十三年度偵緝字
    第一四一號偵查卷第十頁），被告既為明辨事理之成年男子，對於究竟有無與他
    人共同價購槍彈之事，自無誤解之可能，倘若被告並未購買，按理自不應有如上
    之陳述，顯見被告在偵查中所言，應較可採據，從而，被告確有未經許可持有上
    開槍彈之犯行，堪予認定。
二、按本件被告持有上開制式手槍、子彈行為後，槍砲彈藥刀械管制條例於九十四年
    一月二十六日修正，並於同日由總統以華總一義字第０九四０００一０一０一號
    令公布，並於九十四年一月二十九日生效施行，其中法規對於未經許可持有手槍
    及子彈之犯罪構成要件及刑度均並未修正，因此，有關持有上開制式手槍及子彈
    罪之處罰規定於新舊法均屬相同，對被告並無不利，故依刑法第二條第一項前段
    之規定，就被告非法持有制式手槍、子彈之行為，應依裁判時之槍砲彈藥刀械管
    制條例論處，合先敘明。查扣案之制式槍枝、子彈，係屬槍砲彈藥刀械管制條例
    第四條第一項第一款、第二款查禁之槍砲、彈藥。非經中央主管機關許可，不得
    製造、販賣、運輸、轉讓、出租、出借、持有、寄藏或陳列，同條例第五條亦定
    有明文。核被告所為，係犯槍砲彈藥刀械管制條例第七條第四項之未經許可持有
    手槍罪，及同法第十二條第四項之未經許可持有子彈罪。其以一行為同時觸犯上
    開兩罪名，為想像競合犯，依刑法第五十五條之規定，應從較重之持有手槍罪處
    斷。起訴書雖漏未記載被告所犯同法第十二條第四項之未經許可持有子彈罪，然
    該等事實既於起訴書有所記載，且與未經許可持有手槍罪間，具有想像競合犯之
    裁判上一罪關係，本院自應併予審究，附此敘明。又被告於九十二年七月二十三
    日凌晨一時許，至花蓮分局刑事組自首，並報繳其所持有之手槍及子彈，此業據
    證人即承辦警員戊○○到庭結證屬實，並有花蓮縣警察局花蓮分局九十三年十月
    二十二日花市警刑字第０九三００一六七五五號函乙紙在卷可參，嗣經本院訊問
    證人乙○○、丁○○、戊○○就被告有無為他人頂替之事，均未查獲具體事證，
    且本院於審理時迭次曉諭被告有關頂替之利害關係後，被告均表明並未為他人頂
    替，並陳明坦然面對刑責，從而，被告所為符合槍砲彈藥刀械管制條例第十八條
    第一項前段之自首規定，減輕其刑，並依刑法第六十六條但書之規定，得減輕其
    刑至三分之二。爰審酌具有殺傷力之制式手槍及子彈屬高度危險物品，未經許可
    持有槍彈，動輒可致人成傷、甚至亡故，影響社會治安甚鉅，被告復持該等槍彈
    在械鬥，造成社會大眾恐懼，殊不可取，並酌量被告犯罪後尚坦承犯行，暨其品
    行、智識程度、犯罪之動機、目的、手段等一切情狀，量處如主文所示之刑，罰
    金部分併諭知易服勞役之折算標準。末查，扣案之奧地利手槍一支（含彈匣一個
    ），係違禁物，應依刑法第三十八條第一項第一款宣告沒收；另扣案送驗制式子
    彈二顆，雖均具殺傷力，但已因試射而失其子彈效用，業不具殺傷力，失其違禁
    物之性質，自毋庸為沒收之諭知。另扣案之彈頭及彈殼各二個，以及未扣案但已
    擊發之改造子彈一顆，業均已射擊發而失其子彈效用，不再具殺傷力，非違禁物
    ，亦非被告供犯罪所用之物或犯罪所得之物，爰均不為沒收之諭知，併予敘明。
據上論斷，應依刑事訴訟法第二百九十九條第一項前段，槍砲彈藥刀械管制條例第七
條第四項、第十二條第四項、第十八條第一項前段，刑法第二條第一項前段、第十一
條前段、第六十二條但書、第六十六條但書，第五十五條、第四十二條第二項、第三
十八條第一項第一款，罰金罰鍰提高標準條例第二條，現行法規所定貨幣單位折算新
臺幣條例第二條，判決如主文。
本案經檢察官丙○○到庭執行職務。
中      華      民      國    九十四    年      二      月    二十五    日
                          臺灣花蓮地方法院刑事第一庭
                              審判長法官  張  健  河
                                    法官  鄭  光  婷
                                    法官  李  豫  雙
右正本證明與原本無異。
如對本判決不服，應於送達後十日內，向本院提出上訴狀。（應抄附繕本）
                                  法院書記官
中      華      民      國    九十四    年      三      月      一      日
附錄本判決論罪之法律條文：
槍砲彈藥刀械管制條例第七條第四項：
未經許可，持有、寄藏或意圖販賣而陳列第一項所列槍砲、彈藥者，處五年以上有期
徒刑，併科新臺幣一千萬元以下罰金。
槍砲彈藥刀械管制條例第十二條第四項：
未經許可，持有、寄藏或意圖販賣而陳列子彈者，處五年以下有期徒刑，併科新台幣
三百萬元以下罰金。
槍砲彈藥刀械管制條例十八條第一項：
犯本條例之罪自首，並報繳其持有之全部槍砲、彈藥、刀械者，減輕或免除其刑；其
已移轉持有而據實供述全部槍砲、彈藥、刀械之來源或去向，因而查獲者，亦同。
